【裁判字號】    98,簡上,644
【裁判日期】    980908
【裁判案由】    詐欺
【裁判全文】
臺灣板橋地方法院刑事判決             98年度簡上字第644號
上  訴  人  臺灣板橋地方法院檢察署檢察官
被      告  甲○○
上列上訴人因被告詐欺案件，不服本院九十八年度簡字第一○一
○號中華民國九十八年三月三十日所為之第一審判決（原聲請簡
易判決處刑案號：九十七年度偵字第三三四八八號），提起上訴
，暨移送併案（臺灣板橋地方法院檢察署九十八年度偵字第一○
二九號、一一九二號、一一四三○號、臺灣臺北地方法院檢察署
九十八年度偵字第六八二八號），本院管轄第二審之合議庭判決
如下：
    主    文
原判決撤銷。
甲○○幫助意圖為自己不法之所有，以詐術使人將本人之物交付
，處有期徒刑伍月，如易科罰金，以新臺幣壹仟元折算壹日。
    事    實
一、犯罪事實：甲○○明知將在金融機構申設存款帳戶之存摺、
    提款卡與密碼交付予他人，將可能幫助詐騙集團收取詐欺所
    得款項，然於民國九十七年十月間為向地下錢莊借貸，仍不
    違反本意，基於幫助詐欺之故意，於九十七年十月十三日某
    時許，在臺北市萬華區龍山寺附近，將其開設於彰化銀行萬
    華分行、三重忠孝路郵局及聯邦商業銀行北三重分行帳戶（
    詳如附表所示）之存摺、提款卡及密碼，同時交付予真實姓
    名年籍資料不詳自稱「林先生」之成年男子，用作為借款之
    擔保。嗣「林先生」所屬之詐騙集團取得甲○○上揭帳戶之
    存摺、提款卡與密碼後，基於為自己不法所有之意圖，為以
    下詐騙行為：
  (一)於九十七年十月二十二日上午十一時許，撥打電話向丁○○
    佯稱為金管會林主任，告知丁○○其帳戶內之存款即將遭凍
    結，要求其提領現金匯款至指定帳戶，致丁○○陷於錯誤，
    於同日中午十二時十六分許，存入新臺幣八十九萬八千九百
    元至甲○○三重忠孝路郵局帳戶內，該集團隨即將該帳戶內
    之資金提領一空。
  (二)於九十七年十月二十二日中午十二時許，撥打電話向乙○○
    佯稱為東森電視購物臺人員，告知乙○○於該臺購物頻道購
    物時，不慎將付款方式勾為分期付款，要求乙○○提領現金
    匯款至指定帳戶，以解除分期付款程序云云，致乙○○陷於
    錯誤，於同日下午三時三十分許，存入新臺幣五十萬元存至
    甲○○彰化銀行萬華分行帳戶內，該集團隨即於同日將該帳
    戶中之新臺幣十萬元提領，嗣因乙○○發覺受騙上當報警後
    ，該帳戶資金遭凍結，剩餘之新臺幣四十萬元始未遭領取。
  (三)於九十七年十月二十二日晚間七時五十七分許，以電話聯繫
    丙○○，佯裝係丙○○前於網路購物交易時之賣家，訛稱因
    丙○○購物轉帳時誤設定為十二期分期付款，故須請銀行為
    取消動作云云，嗣即由另不詳集團成員佯裝係中國信託林襄
    理，詐稱帳戶須重為設定，丙○○並須至ＡＴＭ自動櫃員機
    依其指示進行轉帳云云，致丙○○陷於錯誤，依指示於同日
    晚間十一時二十一分許接續匯款九萬三千元、五千元、二千
    元、七萬八千元之四筆款項至甲○○上開聯邦銀行帳戶內，
    該等款項旋即均由該詐欺集團成員提領殆盡。
  (四)於九十七年十月二十一日上午十時三十分許，詐騙集團成員
    假冒電信局人員及警察人員，打電話至戊○○位於臺北市松
    山區○○○路○段二百五十巷二弄二十四號六樓住處，謊稱
    黃女因積欠電話費用，需要先管制現金，使黃女陷於錯誤，
    依詐欺集團成員指示，提領六十萬元交付詐欺集團成員，該
    詐欺集團歹徒並將偽造之「臺灣臺北地方法院收據」及「法
    務部行政凍結管制執行命令」交給黃女；復於九十七年十月
    二十二日黃女又依詐欺集團指示匯款共七十五萬元，其中二
    十五萬元匯至甲○○申設之聯邦銀行帳戶內後，始發覺遭詐
    騙。
二、案經臺北縣政府警察局三重分局報告臺灣板橋地方法院檢察
    署檢察官聲請簡易判決處刑暨臺灣臺北地方法院檢察署、臺
    灣臺中地方法院檢察署移送併辦審理。
    理    由
一、訊據被告於上訴審理程序中對前開事實坦承不諱，核與告訴
    人丁○○、乙○○、丙○○、戊○○於警詢時之證述相符，
    並有甲○○開立之彰化銀行萬華分行、三重忠孝路郵局、聯
    邦商業銀行北三重分行帳戶開戶資料及交易明細表三份、乙○○彰化銀行存款憑條、戊○○聯邦銀行存款收據、丁○○
    郵政國內匯款執據、偽造之「臺灣臺北地方法院收據」、「
    法務部行政凍結管制執行命令」各一紙在卷可稽，足認被告
    前揭自白與事實相符，洵堪採信。本案事證明確，被告犯行
    洵堪認定，自應依法論科。
二、按刑法上之幫助犯，係對於犯罪與正犯有共同之認識，而以
    幫助之意思，對於正犯資以助力，而未參與實施犯罪之行為
    者而言（最高法院七十五年度臺上字第一五○九號、八十四
    年度臺上字第五九九八號、八十八年度臺上字第一二七○號
    判決意旨參照）。是以如未參與實施犯罪構成要件之行為，
    且係出於幫助之意思提供助力，即屬幫助犯，而非共同正犯
    。查被告同時交付上揭三個帳戶供年籍不詳之成年男子「林
    先生」所屬犯罪集團用以誘騙被害人匯入金錢，而遂行詐欺
    取財之犯行，其單純提供帳戶與他人使用之行為，並不能與
    向被害人施以欺罔之詐術行為等視，且亦無證據證明被告有
    參與詐欺取財犯行之構成要件行為，是被告所為僅係對於他
    人遂行之詐欺取財犯行資以助力，核其所為，係犯刑法第三
    十條第一項、第三百三十九條第一項之幫助詐欺取財罪。被
    告幫助他人犯前開罪名，爰依刑法第三十條第二項規定按正
    犯之刑減輕之。又被告以一交付上開帳戶之行為，而使得詐
    欺集團得以分別詐騙被害人乙○○、丁○○、丙○○、戊○○之財物，係以一行為觸犯數個相同罪名，為想像競合犯，
    應依刑法第五十五條規定，僅論以一幫助詐欺罪。原判決書
    僅載幫助詐欺乙○○、丁○○之犯罪事實，惟上揭幫助詐欺
    丙○○、戊○○之犯行，業經檢察官移送併辦，與本院認定
    有罪之事實，有裁判上一罪之想像競合犯關係，為起訴效力
    所及，本院自應併予審究。
三、原審據以論罪科刑，固非無見，惟查：被告交付上開帳戶予
    詐欺集團成員，嗣該詐欺集團成員持以詐騙被害人戊○○、
    丙○○匯款至被告所提供之上開聯邦帳戶部分之犯行，原審
    未及併予審判，仍有未洽，檢察官上訴意旨以原審未就前開
    移送併辦部分併予審理，指摘原判決不當，為有理由，是
    本件原判決既有可議，自應由本院合議庭予以撤銷改判。爰
    審酌被告犯罪之動機、目的、提供前揭三個銀行帳戶存摺資
    料供不法份子使用，致多位被害人遭鉅額損失，助長不法份
    子財產犯罪風氣，對社會信賴及和諧造成不良影響，所生危
    害甚大，及被告犯罪後於警詢、偵查中否認犯行，迄本院審
    理時承認犯罪之態度等一切情狀，量處如主文所示之刑，並
    諭知易科罰金折算標準，以示懲儆。
據上論斷，應依刑事訴訟法第455條之1第1項、第3項、第364條
、第369 條第1 項前段、第370 條但書、第299 條第1 項前段，
刑法第339 條第1 項，第30條、第41條第1 項前段、第55條，刑
法施行法第1 條之1 ，判決如主文。
本案經檢察官陳姿雯到庭執行職務。
中    華    民    國    98    年    9     月    8     日
                  刑事第二庭審判長法  官  王屏夏
                                  法  官  趙義德
                                  法  官  王偉光
上列正本證明與原本無異。
不得上訴。
                                  書記官  陳宥伶
中    華    民    國    98    年    9     月    9     日
附錄本案論罪科刑法條全文：
中華民國刑法第三百三十九條
（普通詐欺罪）
意圖為自己或第三人不法之所有，以詐術使人將本人或第三人之
物交付者，處五年以下有期徒刑、拘役或科或併科一千元以下罰
金。
以前項方法得財產上不法之利益或使第三人得之者，亦同。
前二項之未遂犯罰之。
【附表】
┌──┬────────┬───────┬────────────┐
│編號│金融機構名稱    │ 存款帳戶帳號 │      備      註        │
├──┼────────┼───────┼────────────┤
│ 一 │彰化銀行萬華分行│00000000000000│97.10.13辦理印鑑變更及補│
│    │                │              │發金融卡                │
├──┼────────┼───────┼────────────┤
│ 二 │三重忠孝路郵局  │00000000000000│                        │
│    │                │              │                        │
├──┼────────┼───────┼────────────┤
│ 三 │聯邦商業銀行北三│000000000000  │                        │
│    │重分行          │              │                        │
└──┴────────┴───────┴────────────┘


司法院資訊處製作；財團法人民間司法改革基金會備份。
